最高法院民事裁定　　　　　　　　　　111年度台抗字第611號
抗　告　人　李耀華
上列抗告人因與相對人新北市政府警察局等間請求國家賠償再審
之訴事件，對於中華民國111年4月21日臺灣高等法院裁定（ 111
年度國再字第2號），提起抗告，本院裁定如下：
    主  文
原裁定關於駁回抗告人對本院一○一年度台上字第一一八八號確
定裁定再審之聲請，暨該訴訟費用部分廢棄。
其他抗告駁回。
抗告訴訟費用關於駁回其他抗告部分，由抗告人負擔。
    理  由
一、本件抗告人主張原法院100 年度上國易字第22號判決（下稱
    原確定判決）及本院101 年度台上字第1188號裁定（下稱本
    院裁定），有民事訴訟法第496條第1項第12款所定事由，對
    之提起再審之訴及聲請再審。原法院以：抗告人前對原確定
    判決不服，提起第三審上訴，經本院於民國101 年8月8日以
    本院裁定駁回其上訴。抗告人於111年4月12日雖以原確定判
    決及本院裁定有民事訴訟法第496條第1項第12款之事由，提
    起再審之訴及再審聲請，惟抗告人未依民事訴訟法第501 條
    第1項第4款規定，提出其於知悉再審事由後30日之不變期間
    內提起本件請求之釋明證據，且抗告人所據為再審事由者，
    係主張伊發現106年6月2日大法官釋字第749號解釋，可證明
    改制前臺北縣政府警察局交通大隊98年1月6日函及交通部公
    路總局臺北區監理所98年3月4日裁決書侵害伊受憲法第15條
    、第22條保障之工作權及自由權，不符比例原則云云，亦顯
    與民事訴訟法第496條第1項第12款所定之再審事由不符，難
    認已合法表明再審理由，其再審之訴及聲請再審為不合法，
    因以原裁定駁回。
二、本院判斷：
（一）關於廢棄部分（即關於駁回抗告人對本院裁定聲請再審部
      分）
      按聲請再審，依民事訴訟法第507條準用同法第499條第 1
      項規，專屬為裁定之原法院管轄。抗告人主張本院裁定，
      有民事訴訟法第496條第1項第12款所定事由，對之聲請再
      審，依上說明，應專屬本院管轄。原法院逕以裁定駁回抗
      告人此部分再審之聲請，尚有未合。抗告意旨，指摘原裁
      定此部分不當，求予廢棄，非無理由。
（二）關於駁回其他抗告部分（即關於駁回抗告人對原確定判決
      提起再審之訴部分）
      按提起再審之訴，應於30日之不變期間內提出，並應依民
      事訴訟法第501條第1項第4 款規定，表明再審理由及關於
      再審理由並遵守不變期間之證據，其未表明者無庸命其補
      正。又同法第496條第1項第12款所謂「在前已有確定判決
      或和解、調解或得使用該判決或和解、調解者」，以前後
      兩訴之訴訟標的同一為要件。原法院認抗告人未提出其遵
      守不變期間之釋明證據，且所據為再審事由之具體情事，
      亦顯與民事訴訟法第496條第1項第12款規定不符，難認已
      合法表明再審理由。原裁定因認其再審之訴部分為不合法
      ，以裁定駁回，經核於法並無違背。抗告論旨，指摘原裁
      定此部分不當，聲明廢棄，非有理由。
據上論結，本件抗告一部為有理由，一部為無理由。依民事訴訟
法第492條、第495條之1第1項、第449條第1項、第95條、第78條
，裁定如主文。
中    華    民    國   111    年    7     月    28    日
                      最高法院民事第五庭
                          審判長法官  袁  靜  文  
                                法官  林  金  吾  
                                法官  陳  靜  芬  
                                法官  許  秀  芬  
                                法官  石  有  為  
本件正本證明與原本無異
                                      書  記  官
中    華    民    國   111    年    8     月    15    日